【裁判字號】    98,訴,1256
【裁判日期】    990212
【裁判案由】    違反臺灣地區與大陸地區人民關係條例等
【裁判全文】
臺灣臺南地方法院刑事判決              98年度訴字第1256號
公  訴  人  臺灣臺南地方法院檢察署檢察官
被      告  丙○○
選任辯護人  洪梅芬律師
            涂欣成律師
            呂蘭蓉律師
上列被告因違反臺灣地區與大陸地區人民關係條例等案件，經檢
察官提起公訴（九十七年度營偵字第八九六號、第一九五二號）
後，當庭言詞聲請改依協商程序而為判決，本院合議庭裁定進行
認罪協商程序，判決如下：
    主  文
丙○○共同連續犯臺灣地區與大陸地區人民關係條例第七十九條
第一項之使大陸地區人民非法進入臺灣地區罪，處有期徒刑壹年
貳月，減為有期徒刑柒月，緩刑貳年。
    犯罪事實及理由
一、犯罪事實及證據除引用起訴書之記載（如附件）外，並補充
    記載如下：
（一）犯罪事實部分：
  １、第一頁第三行：丙○○竟基於使大陸地區人民非法進入臺
      灣地區之概括犯意。
  ２、第三頁第一行：乙○○雖已辦妥入境臺灣地區相關程序後
      ，但因故未進入臺灣地區，致丙○○、己○○二人因而未
      能得逞。
（二）證據部分：
  １、被告丙○○於本院準備程序之自白。
  ２、同案被告戊○○、己○○於本院準備程序之陳述。
  ３、臺南縣將軍鄉戶政事務所於九十八年十月二日以南縣將戶
      字第０九八０００一二０一號函所附同案被告戊○○離婚
      登記申請書、戶籍資料、陳情書、離婚協議書各一份在卷
      可憑。
  ４、內政部入出國及移民署於九十八年十月二日以移署資寰字
      第０九八０一四二四六七號函所附乙○○地址、大陸地區
      人民進入臺灣地區旅行證申請書（乙○○、甲○○）。
  ５、臺南縣警察局永康分局於九十八年十月二十九日以南縣永
      警三字第０九八００二二七０八函所附查獲同案被告甲○○涉嫌妨害風化及違反臺灣地區與大陸地區人民關係條例
      案之偵訊（調查）筆錄附卷可憑。
二、論罪科刑：
（一）新舊法比較：
  １、查被告丙○○行為後，臺灣地區與大陸地區人民關係條例
      已於民國九十二年十月二十九日修正公布全文，其中關於
      使大陸地區人民非法進入臺灣地區之處罰規定即修正後該
      條例第七十九條，係自同年十二月三十一日起施行，依修
      正後該條例第七十九條第一項之規定，違反同條例第十五
      條第一款不得使大陸地區人民非法進入臺灣地區之規定者
      ，其法定刑已由修正前之「五年以下有期徒刑、拘役或科
      或併科新臺幣五十萬元以下罰金」，提高為「一年以上七
      年以下有期徒刑，得併科新臺幣一百萬元以下罰金」，比
      較新舊法之結果，以修正前之舊法有利於被告，依刑法第
      二條第一項前段之規定，自應適用行為時即八十六年五月
      十四日修正臺灣地區與大陸地區人民關係條例（下稱修正
      前臺灣地區與大陸地區人民關係條例）處罰。
  ２、又被告丙○○行為後，刑法於九十四年二月二日修正公布
      ，九十五年七月一日施行，其中刪除第五十六條（連續犯
      ），第五十五條（牽連犯），並修正第二條（新舊法之比
      較適用）、第二十八條（共同正犯）等規定。其中刑法第
      二條係規範行為後法律變更所生新舊法律比較適用之準據
      法，是刑法第二條本身雖經修正，但該條文既屬適用法律
      之準據法，本身尚無比較新舊法之問題，應逕適用裁判時
      即修正後刑法第二條規定以決定適用之刑罰法律，先予敘
      明。行為後法律有變更者，適用行為時之法律。但行為後
      之法律有利於行為人者，適用最有利於行為人之法律，修
      正後刑法第二條第一項定有明文。又比較時應就罪刑有關
      之共犯、未遂犯、想像競合犯、牽連犯、連續犯、結合犯
      ，以及累犯加重、自首減輕暨其他法定加減（如身分加減
      ）與加減例等一切規定，綜其全部罪刑之結果而為比較。
      再從刑附屬於主刑，除法律有特別規定者外，依主刑所適
      用之法律。另有關自首減輕其刑部分，如犯罪在新法施行
      前，自首在新法施行後者，則應適用新法第六十二條之規
      定（最高法院九十五年度第八次刑事庭會議決議參照）。
  ３、修正前刑法第二十八條規定：「二人以上共同實施犯罪之
      行為者，皆為正犯。」，修正後刑法第二十八條規定：「
      二人以上共同實行犯罪之行為者，皆為正犯。」，剔除未
      參與犯罪實行行為之預備及陰謀共同正犯，然對本件被告
      丙○○而言，其已參與實行行為，修正前後之規定，並無
      何者有利或不利之情形。
  ４、修正前刑法第五十六條有關「連續數行為而犯同一之罪名
      者，以一罪論，但得加重其刑至二分之一」之連續犯規定
      ，經修正刪除。被告所為多次上開行使明知為不實之事項
      ，而使公務員登載於職務上所掌之公文書之犯罪行為均發
      生於新法施行之前，所為犯罪時間緊接，均係犯構成要件
      相同之罪名，被告主觀上顯係基於概括犯意所為，為連續
      犯，依修正前刑法第五十六條規定，應論以一罪。而刑法
      修正後被告丙○○所為並無連續犯之適用，均應分論併罰
      ，是修正前之規定對被告較為有利。
  ５、修正前刑法第五十五條有關「犯一罪而其方法或結果之行
      為犯他罪名者，從一重處斷」之牽連犯規定，經修正刪除
      。被告丙○○於本案所為行使明知為不實之事項，而使公
      務員登載於職務上所掌之公文書罪，及修正前臺灣地區與
      大陸地區人民關係條例第七十九條第一項違反不得使大陸
      地區人民非法進入臺灣地區規定之罪均發生於刑法修正之
      前，其各罪間有原因、結果之牽連關係，為牽連犯，依修
      正前刑法第五十五條規定，應從一重之處斷，而刑法修正
      後被告所為並無牽連犯之適用，應分論併罰，是修正前之
      規定對被告丙○○較為有利。
  ６、按為「從舊從輕」之比較時，應就罪刑有關之共犯、未遂
      犯、想像競合犯、牽連犯、連續犯、結合犯，以及累犯加
      重、自首減輕暨其他法定加減原因（如身份加減）與加減
      例等一切情形，綜其全部罪刑之結果而為比較（最高法院
      九十五年第八次刑事庭會議決議參照）。經依刑法第二條
      第一項規定就上述綜合比較新舊法結果，依修正後之刑法
      規定處斷，均不較為有利，自均應適用其行為時之舊法規
      定處斷。另有關被告丙○○於行為時，刑法關於未遂犯之
      處罰原規定於第二十六條，修正後移列為第二十五條第二
      項，僅為體例、文字之修正，處罰之規定並無二致，未涉
      及法律變更，無須為新舊法之比較，應依一般法律適用原
      則，適用裁判時之法律，即修正後刑法第二十五條第二項
      前段減輕其刑。又犯罪在新法施行前，於新法施行後為緩
      刑之宣告，應適用新法第七十四條之規定（最高法院九十
      五年度第八次刑事庭會議決議意旨可資參照），應依修正
      後刑法第七十四條第一項第一款之規定諭知緩刑，均併此
      說明。
  ７、依上所述，本件經綜合觀察全部罪刑比較之結果，依修正
      後刑法第二條第一項前段規定，應適用修正前刑法第二十
      八條論以被告為共同正犯；又被告丙○○上開多次犯使大
      陸地區人民非法進入臺灣地區及行使明知為不實之事項，
      而使公務員登載於職務上所掌之公文書之行為，均時間緊
      接，犯罪構成要件相同，顯均係基於概括犯意反覆為之，
      均為連續犯，應依修正前刑法第五十六條之規定論以一罪
      。再被告丙○○所為連續行使明知為不實之事項，而使公
      務員登載於職務上所掌之公文書罪，及連續違反修正前臺
      灣地區與大陸地區人民關係條例第七十九條第一項違反不
      得使大陸地區人民非法進入臺灣地區規定之罪，其二罪間
      有原因、結果之牽連關係，為牽連犯，依修正前刑法第五
      十五條規定，應從一重之後罪處斷。
（二）核被告丙○○所為，係犯刑法第二百十六條、第二百十四
      條之行使明知為不實之事項，而使公務員登載於職務上所
      掌之公文書罪，及修正前臺灣地區與大陸地區人民關係條
      例第七十九條第一項違反不得使大陸地區人民非法進入臺
      灣地區規定之罪。被告使公務員登載不實之低度行為，為
      行使之高度行為所吸收，不另論罪。被告丙○○分別與同
      案被告戊○○、己○○間，就使大陸地區人民甲○○、乙○○非法進入臺灣地區既遂罪及未遂罪部分，分別有犯意
      聯絡及行為分擔；被告與同案被告戊○○、己○○、甲○○間，就行使明知為不實之事項，而使公務員登載於職務
      上所掌之公文書罪，亦有犯意聯絡及行為分擔，均為共同
      正犯。被告丙○○先後多次犯有前開犯行，均時間緊接，
      方法相同，觸犯構成要件相同之罪，顯係基於概括犯意為
      之，依修正前刑法第五十六條之規定，為連續犯，均以一
      罪論，並加重其刑。又被告丙○○就上開於九十一年至九
      十二年間申請使大陸地區女子甲○○、乙○○等人非法入
      境臺灣地區之既遂與未遂犯行之犯罪時間係在九十六年四
      月二十四日以前，所涉罪名與宣告刑符合該條例第二條第
      三款規定，亦無該條例第三條所列不予減刑之情形，爰依
      同條例第七條之規定，減其宣告刑二分之一，並諭知易科
      罰金折算標準。
（三）本件被告丙○○已認罪，且經檢察官與被告及選任辯護人
      於審判外達成協商之合意，其合意內容為：被告願受科刑
      之範圍為受「有期徒刑一年二月，減為有期徒刑七月，緩
      刑二年」（見臺灣臺南地方法院檢察署檢察官於九十八年
      十二月九日以丁○治荒九八蒞九六六七號字第七三六四九
      號所附補充理由書附於本院刑事卷第一三五頁）。經查：
      上開協商合意並無刑事訴訟法第四百五十五條之四第一項
      所列情形，檢察官聲請改依協商程序而為判決，本院爰不
      經言詞辯論，於協商合意範圍內為協商判決。
三、應適用之法條：刑事訴訟法第四百五十五條之二第一項、第
    四百五十五條之四第二項、第四百五十五條之八、第四百五
    十四條，修正前臺灣地區與大陸地區人民關係條例第七十九
    條第一項、第十五條第一款，刑法第十一條前段、第二條第
    一項前段、第二百十四條、第二百十六條、第二十八條、第
    二十五條、第七十四條第一項第一款、修正前刑法第五十五
    條後段、第五十六條，中華民國九十六年罪犯減刑條例第二
    條第一項第三款、第七條、第九條，判決如主文。
四、末以，本件係依協商所為之科刑判決，除有刑事訴訟法第四
    百五十五條之四第一項第一款、第二款、第四款、第六款、
    第七款所定情形之一，或協商判決違反同條第二項之規定外
    ，不得上訴。又如有上列得上訴事由，而不服本件判決，得
    自收受判決送達之日起十日內，向本院提出上訴書狀，上訴
    於第二審法院。
本案經檢察官黃信勇到庭執行職務。
中    華    民    國    99    年    2     月    12    日
                  刑事第四庭  法  官  程克琳
上正本證明與原本無異。
                              書記官  康紀媛
中    華    民    國    99    年    2     月    12    日
附錄本件論罪科刑法條
臺灣地區與大陸地區人民關係條例第15條第1款
下列行為不得為之：
一  使大陸地區人民非法進入臺灣地區。
臺灣地區與大陸地區人民關係條例第79條第1項：
違反第十五條第一款規定者，處一年以上七年以下有期徒刑，得
併科新臺幣一百萬元以下罰金。
刑法第214條：
明知為不實之事項，而使公務員登載於職務上所掌之公文書，足
以生損害於公眾或他人者，處三年以下有期徒刑、拘役或五百元
以下罰金。
刑法第216條：
行使第二百十條至第二百十五條之文書者，依偽造、變造文書或
登載不實事項或使登載不實事項之規定處斷。

司法院資訊處製作；財團法人民間司法改革基金會備份。
